最　高　行　政　法　院　裁　定　　　　　　　　　九十三年度裁字第一五○八號
　　上　訴　人　乙○○
　　被 上訴 人　財政部臺灣省南區國稅局
　　代　表　人　甲○○
右當事人間因綜合所得稅事件，上訴人不服中華民國九十二年三月三十一日高雄高等
行政法院九十一年度簡字第四五八號判決，提起上訴。本院裁定如左：
    主  文
上訴駁回。
上訴審訴訟費用由上訴人負擔。
    理  由
一、按對於適用簡易程序之裁判提起上訴或抗告，須經本院許可，且該許可以訴訟事
    件所涉及之法律見解具有原則性者為限，行政訴訟法第二百三十五條定有明文。
    所謂具有原則性，係指該事件所涉及之法律見解，有統一法律解釋之必要者而言
    。
二、上訴人上訴意旨略謂：按中央法規標準法第十六條規定，法規對其他法規所規定
    之同一事項而為特別之規定者，應優先適用之。故在所得稅之稽徵上，所得稅法
    為特別法，民法為普通法。原審未以所得稅法所列綜合所得稅免稅額之規定為主
    ，復未以所得稅法之課稅標準，做為撫養能力之有否為優先，此顯與上揭中央法
    規標準法之規定不符。次按民法第一千一百二十二條之規定，上訴人既以戶籍地
    為家，當具共同生活之目的與事實。原審及被上訴人卻以上訴人之工作地點在臺
    北，而認定未具共同生活之事實，此與上揭民法之規定顯有違背。另按司法院釋
    字第四一五號解釋，固有其規範之效力，惟其係基於被扶養人與納稅義務人，僅
    止於有同一戶籍登記而已之情況，與本件並不相符，不得援用，爰請判決廢棄原
    判決。
三、原判決以：按所謂扶養義務者，係指特定人對不能依自己之資產或勞力謀生之特
    定人，為必要之經濟的供給之親屬法上義務。而行為時所得稅法第十七條第一項
    第一款第四目規定之適用，應以納稅義務人依民法親屬編之規定，對受扶養權利
    者有扶養義務，亦即無其他履行扶養義務之順序在先之人，或雖有其人而無扶養
    之資力或資力不甚充分者為限。參照民法第一千一百十五條關於履行扶養義務之
    順序，直系尊親屬為第二順序之扶養義務人，而家長則係第三順序之扶養義務人
    ，本件爭執之受扶養人林俊瑋及林哲緯等二人，雖具備無謀生能力及未滿二十歲
    之條件，然如上所述，其二人之父母於八十八年度之各類所得額合計為新臺幣（
    下同）四三○、○九五元，衡諸目前國人一般之生活標準，尚難認其父母對林俊
    瑋及林哲緯等二人無履行扶養義務之充分資力。另依據司法院釋字第四一五號解
    釋，納稅義務人與受扶養人是否為家長家屬，應取決於其有無共同生活之客觀事
    實，而不應以是否登記同一戶籍為唯一認定標準。本件上訴人之工作及生活重心
    ，係在臺北市及臺北縣，在客觀上難謂其與林俊瑋及林哲緯等二人有共同生活之
    事實存在，上訴人僅以其與林俊瑋及林哲緯等二人有同戶設籍之事實，即謂符合
    家長家屬關係，揆諸司法院釋字第四一五號解釋之意旨，亦有不合。另按，所得
    稅法所定義之親屬與家屬，係依民法相關規定辦理，兩者間並無不同，而民法就
    親屬與家屬之定義，均規定甚詳，上訴人陳稱稅法與民法對親屬與家屬之定義不
    同乙節，亦屬誤解法意之詞，難予酌採等，均已詳予論述，維持原處分及訴願決
    定，而駁回上訴人在原審之訴，是原判決所適用之法規與該案應適用之現行法規
    並無違背，與解釋判例，亦無牴觸，並無所謂原判決有違背法令之情形；又證據
    之取捨與當事人所希冀者不同，致其事實之認定亦異於該當事人之主張者，不得
    謂為原判決有違背法令之情形。本件上訴人對於適用簡易程序之原判決提起上訴
    ，經核原判決認事用法，並無錯誤，顯無所涉及之法律見解，具有原則上之重要
    情事，其所提起上訴，不合首揭規定，不應許可，其上訴難謂合法，應予駁回。
四、依行政訴訟法第二百四十九條第一項前段、第一百零四條、民事訴訟法第九十五
    條、第七十八條，裁定如主文。
中　　華　　民　　國　　九十三　　　年　　十一　　　　月　　二十五　　　日
                    最 高 行 政 法 院  第 二 庭
                                審 判 長 法  官　　　葉　振　權
                                         法  官      林　清　祥
                                         法  官　　　劉　鑫　楨
                                         法  官　　　吳　明　鴻
                                         法  官　　　梁　松　雄
右  正  本  證  明  與  原  本  無  異
　　　　　　　　　　　　　　　　　　　　 法院書記官　陳  盛  信
中　　華　　民　　國　　九十三　　　年　　　十一　　　月　　二十五　　　日
